【裁判字號】    94,訴,299
【裁判日期】    950406
【裁判案由】    偽造文書等
【裁判全文】
臺灣臺東地方法院刑事判決               94年度訴字第299號
公  訴  人  臺灣臺東地方法院檢察署檢察官
被      告  丁○○
上列被告因偽造文書等案件，經檢察官提起公訴（九十三年度偵
緝字第一四一號），被告於準備程序中自白犯罪，經本院合議庭
裁定本件改由受名法官獨任進行簡式審判程序，本院判決如下：
    主  文
丁○○行使偽造私文書，足以生損害於他人，處有期徒刑柒月；
又意圖為自己不法之所有，而侵占自己持有他人之物，處有期徒
刑柒月。應執行有期徒刑壹年。
    事  實
一、丁○○於民國八十九年十月起以自己為會首邀集甲○○及乙○○等人參加合會，起會日期為同月二十日，每月為一期，
    每會每期會款為新臺幣（下同）二萬元，會員人數分別為三
    十人，每月二十日下午一時許，在林麗美住處開標，採內標
    制。其先後為下列行為：
（一）意圖為自己不法之所有，基於偽造私文書後行使之及詐欺
      取財之犯意，明知未得甲○○之授權或同意，於九十一年
      三月二十日在林麗美住處，以未載「標單」文字之競標單
      上，偽簽會員甲○○之署押及利息三千七百元之標金，參
      與投標而冒充得標，足以生損害於甲○○及其他活會會員
      ，其再向甲○○以外之其他活會會員佯稱該期合會金由甲○○得標，且向甲○○佯稱該期合會金係由某活會會員得
      標，使甲○○及其他活會會員陷於錯誤而分別交付該期會
      款給丁○○，詐得該期合會金五十萬至六十萬元，並繼續
      按月向甲○○收取活會之利息至第二十四會所得款項，乃
      供其週轉用，致生損害於甲○○及其他活會會員。
（二）嗣於九十一年十月二十日，會員乙○○以利息三千五百元
      得標，丁○○收取各會員繳納之會款五十六萬二千五百元
      後，復基於意圖為自己不法所有之犯意，以變易持有為所
      有之意思予以侵占入己，以之償還積欠他人之債務，並從
      同月二十三日起逃逸無蹤，經其他會員向甲○○索討死會
      會款及乙○○欲找丁○○討取得標會款無著，始悉上情。
二、案經甲○○、乙○○告訴後，經由臺灣臺東地方法院檢察署
    檢察官偵查起訴。
    理  由
一、按除被告所犯為死刑、無期徒刑、最輕本刑為三年以上有期
    徒刑之罪或高等法院管轄第一審案件者外，於第一次審判期
    日前之準備程序進行中，被告先就被訴事實為有罪之陳述時
    ，審判長得告知被告簡式審判程序之旨，並聽取當事人、代
    理人、辯護人及輔佐人之意見後，裁定進行簡式審判程序，
    刑事訴訟法第二百七十三條之一第一項定有明文。經核本件
    被告丁○○所犯係死刑、無期徒刑、最輕本刑為三年以上有
    期徒刑以外之罪，其於準備程序中就被訴事實為有罪之陳述
    ，經法官告知簡式審判程序之旨，並聽取公訴人、被告之意
    見後，本院爰依首揭規定，合議裁定由受命法官獨任進行簡
    式審判程序，合先敘明。
二、上揭犯罪事實業經被告丁○○於偵查及審理中坦承不諱，並
    有被害人乙○○及甲○○於警詢及偵查中之指訴，且有證人
    黃桂芳、黃阿裕、潘順妹、林秋花、林麗美、黃郭業、戊○○○、陳曾麗旬、陳裕銘、李許蕊、涂清盆、黃榮進、廖陳
    吉子、陳水獅、葉夙枝、胡秀美、黃玉英、周林宿、郭枝煌
    、林文化、陳金城及劉林鈺於警詢之證述，復有證人黃桂芳
    、陳水獅、陳裕銘、廖順、陳秀美、陳曾麗旬及廖陳吉子於
    偵查中之證詞，另有會單影本一紙附卷可資參佐，堪認被告
    自白與事實相符，本件事證明確，犯行洵堪認定。
三、按標單上僅記載姓名與競標之利息，並未書明「標單」字樣
    者，依我國民間互助會之習慣，可認定其上之文字，即為表
    示出標人及利息等用意之證明，應屬刑法第二百二十條第一
    項之準文書。核被告丁○○於空白紙上書寫甲○○姓名之行
    為，並填寫競標利息之數字，持以參加競標，足生損害於被
    偽造會員及其他活會會員，進而詐取他人財物之犯罪事實（
    一）所為，係犯刑法第三百三十九條第一項之詐欺取財罪、
    第二百十六條、第二百二十條第一項、第二百十條之行使偽
    造準私文書罪；有關犯罪事實（二）所為，係犯刑法第三百
    三十五條第一項之普通侵占罪。其偽造甲○○之署押行為，
    為偽造準私文書之部分行為，另偽造準私文書之低度行為，
    為行使偽造準私文書之高度行為所吸收，均不另論罪。又被
    告所犯上開行使偽造準私文書罪與詐欺取財罪間，有方法結
    果之牽連關係，應依刑法第五十五條規定，從一重依行使偽
    造準私文書罪處斷。被告所犯行使偽造準私文書罪與普通侵
    占罪間，犯意各別，罪名不同，應分論併罰之。爰審酌被告
    不思循合法正當途徑獲得財富，竟運用智慧於不當之途，其
    犯罪之動機、目的、手段、所生危害及犯罪後坦承犯行，態
    度良好，然未與告訴人達成和解等一切情狀，量處如主文所
    示之刑，並定其應執行之刑。至於其所偽造甲○○之競標會
    單，並未扣案，且依照社會常情競標單於開標後即丟棄，並
    無證據證明尚屬存在，為避免日後執行困難，爰不另為沒收
    之諭知，附此敘明。
據上論斷，應依刑事訴訟法第二百七十三條之一第一項、第二百
九十九條第一項前段，刑法第二百十六條、第二百十條、第二百
二十條、第三百三十九條第一項、第三百三十五條第一項、第五
十五條、第五十一條第五款，罰金罰鍰提高標準條例第一條前段
，判決如主文。
本案經檢察官丙○○到庭執行職務
中    華    民    國    95    年    4     月    6     日
                  刑事第二庭    法  官  連雅婷
以上正本證明與原本無異。
如不服本判決，應於判決送達後10日內向本院提出上訴狀（須附
繕本）。
「切勿逕送上級法院」
                                書記官  蘇美琴
中    華    民    國    95    年    4     月    10    日
附記
中華民國刑法第216條
(行使偽造變造或登載不實之文書罪)
行使第二百十條至第二百十五條之文書者，依偽造、變造文書或
登載不實事項或使登載不實事項之規定處斷。
中華民國刑法第210條
(偽造變造私文書罪)
偽造、變造私文書，足以生損害於公眾或他人者，處五年以下有
期徒刑。
中華民國刑法第220條
在紙上或物品上之文字、符號、圖畫、照像，依習慣或特約，足
以為表示其用意之證明者，關於本章及本章以外各罪，以文書論
。
錄音、錄影或電磁紀錄，藉機器或電腦之處理所顯示之聲音、影
像或符號，足以為表示其用意之證明者，亦同。
稱電磁紀錄，指以電子、磁性或其他無法以人之知覺直接認識之
方式所製成之紀錄，而供電腦處理之用者。
中華民國刑法第339條第1項
(普通詐欺罪)
意圖為自己或第三人不法之所有，以詐術使人將本人或第三人之
物交付者，處五年以下有期徒刑、拘役或科或併科一千元以下罰
金。
中華民國刑法第335條第1項
(普通侵占罪)
意圖為自己或第三人不法之所有，而侵占自己持有他人之物者，
處五年以下有期徒刑、拘役或科或併科一千元以下罰金。


司法院資訊處製作；財團法人民間司法改革基金會備份。
